【裁判字號】    99,簡,295
【裁判日期】    991122
【裁判案由】    綜合所得稅
【裁判全文】
高雄高等行政法院簡易判決
                                       99年度簡字第295號
原      告  鄭美惠
被      告  財政部台灣省南區國稅局
代  表  人  許春安  局長
上列當事人間綜合所得稅事件，原告不服財政部中華民國99年8
月2日台財訴字第09900248620號訴願決定，提起行政訴訟，本院
判決如下：
    主  文
原告之訴駁回。
訴訟費用由原告負擔。
    事實及理由
一、事實概要︰
    緣原告94年度綜合所得稅結算申報，經被告依法務部調查局
    台北市調查處（下稱台北市調處）、財政部台北市國稅局（
    下稱台北市國稅局）通報及查得資料，查獲原告漏報取自永
    達保險經紀人股份有限公司（下稱永達公司）薪資所得新台
    幣（下同）569,400元，並漏報受扶養親屬鄭仙助利息所得
    2,963元等所得，乃歸課核定原告當年度綜合所得總額為1,
    287,858元，補徵應納稅額108,323元，並按所漏稅額65,454
    元處0.2倍罰鍰13,090元。原告就罰鍰部分表示不服，申請
    復查，未獲變更，提起訴願，亦遭決定駁回；遂提起本件行
    政訴訟。
二、本件原告主張︰
（一）有關被告核定原告短報薪資所得，係永達公司為協助原告
      等業務員利於執行業務推展，提供原告使用及保管公務租
      賃車輛，而支付之租金費用，惟其應歸屬任職公司營業費
      用，抑或原告之薪資所得，法律見解紛歧，此參台北市調
      查處民國96年1月9日肆字第09643004590號移送書及台灣
      台北地方法院檢察署檢察官96年度偵字第2347號不起訴處
      分書亦有不同見解，顯屬法律規定而有不同的解釋可能性
      ，自有不可避免之法規錯誤存在，應不可歸責於原告。
 （1）按「保險業務員因為所屬公司招攬保險業務而發生之文具
      用品費、差旅費、郵電費、印刷費及廣告費、交際費、訓
      練費、交通及油料費等，依據現行所得稅法規定，其屬保
      險公司之營業費用者，可由保險公司依營利事業所得稅查
      核準則有關規定檢據依費用性質核實列報，不宜約定由保
      險業務員自行吸收或負擔，並併同薪資給付，成為業務員
      薪資之一部分，而由保險公司逕以『薪資支出』科目列支
      。」乃財政部95年6月28日台財稅字第09504063430號函釋
      （下稱95年函釋）所明定。凡屬營利事業之營業費用者，
      應由營利事業依營利事業所得稅查核準則（下稱查核準則
      ）有關規定列報，換言之，非屬薪資支出列報者，不應歸
      屬為員工薪資所得之一部分。永達公司制訂之車輛使用辦
      法第1條規定：「為協助同仁執行業務，特訂本辦法。本
      辦法所指『車輛』係指公務用之租賃車輛及公務用之私人
      車輛。」系爭租賃公務車係原告為永達公司招攬保險業務
      使用，除陸續招攬新業務，此彙整原告經手之要保書明細
      供核，獲取初年度服務報酬外，亦需服務原有保戶，包括
      通知繳交及收取保費、處理保戶理賠等問題，以繼續獲取
      續年度服務報酬，此等活動均有使用車輛或其他交通工具
      之需，是依上開事實，再再證明系爭租賃車輛之公務用途
      ，此參諸司法院95年9月18日院台廳行一字第0950020772
      號函：「肆、調查證據19、無庸舉證之事實（三）擬制或
      推定之事實：3.事實上之推定：行政法院得依已明瞭之事
      實，推定應證事實之真偽，應證之事實雖無直接證據足資
      證明，但可應用經驗法則，依已明確之間接事實，推定其
      真偽。有間接證據證明間接事實者，即得據以推定應證事
      實之真偽。惟仍應令當事人就該推定之事實為辯論。」亦
      可證明。另有關系爭車輛因使用產生之相關費用，年度有
      車輛修繕費及油單業經台北市國稅局核認任職公司營業費
      用在案，是發生該等費用之主體（系爭公務車）亦應認屬
      為經營本業或附屬業務使用無疑。是依前揭財政部95年函
      釋，該支出係屬任職公司非薪資支出之營業費用，自不應
      核認為原告之薪資所得。
 （2）另按最高行政法院32年判字第18號判例：「司法機關所為
      之確定判決其判決中已定事項若在行政上發生問題時則行
      政官署不可不以之為既判事項而從其判決處理此為行政權
      與司法權分立之國家一般通例」，是以，基於刑事司法機
      關調查證據之程序，其認定事實須達到超越合理懷疑之程
      度，遠較行政機關調查證據為周延，則行政機關應尊重司
      法機關所為之確定判決。另按司法院釋字第392號解釋：
      「憲法第8條第1項所規定之『司法機關』，自非僅指同法
      第77條規定之司法機關而言，而係包括檢察機關在內之廣
      義司法機關。」則地方法院檢察署之不起訴處分書所認定
      之事實，符合司法正義程序，行政機關亦應予尊重。財政
      部96年11月2日台財訴字第09600301210號訴願決定書：「
      次按刑事訴訟法第260條規定：『不起訴處分已確定或緩
      起訴處分期滿未經撤銷者，非有下列情形之一，不得對於
      同一案件再行起訴：．．．』其修正理由一稱：『本法對
      於檢察官之起訴裁量權已有適當之內部及外部監督，對於
      不起訴處分已確定或緩起訴期滿未經撤銷者，自宜賦予實
      質之確定力。』可知檢察官所為之不起訴處分已確定者，
      具有實質之確定力，非但檢察官有其拘束效力（除有該條
      但書情形之一外，不得對於同一案件再行起訴），對於第
      三人亦應受實質確定力之拘束。另行政法與刑法雖畛域不
      同，構成要件各別，司法機關與行政機關可各本於權責依
      法審理認定，兩者並無必然關係，惟基於刑事司法機關（
      如地方法院檢察署）調查證據之程序，其認定事實須達到
      超越合理懷疑之程度，遠較行政機關調查證據為周延，則
      行政機關亦應尊重已生實質確定力之不起訴處分所認定之
      事實。」等語，足資證明。原告任職之保險經紀公司於系
      爭年度將業務拓展費併同薪資發放，如已先由任職公司支
      付之營業費用部分，再由業務拓展費內扣除，因扣除部分
      係屬任職公司之營業費用，永達公司依前揭規定，未列入
      原告薪資所得，並無不合。惟台北市調處誤認任職公司藉
      由此掩飾與業務無關之購車支出幫助員工逃漏個人綜合所
      得稅，而將本件通報被告核處，嗣經台灣台北地方法院檢
      察署檢察官偵查後，認定「永達公司業務人員傭酬，已包
      含所有業務拓展費用，全額列入薪資所得而非執行業務所
      得，因招攬保險業務而發生之業務發展費用理應列報公司
      營業費用，永達公司自業務人員薪資中調整，亦即車輛租
      金由員工傭酬中扣除，由租賃車商提供租金發票向永達公
      司請款，由永達公司統一支付車輛租金。難認被告有因此
      而使員工薪資名目減少而幫助該等員工逃漏個人綜合所得
      稅情事。」則依最高行政法院32年判字第18號判例及司法
      院釋字第392號解釋，被告應以檢察機關確定文書所認定
      之事實為既判事項。
 （3）依所得稅法及財政部95年函釋規定，因招攬業務而發生之
      各項費用得列報營利事業之營業費用，是以本件系爭公務
      車用途影響其租金性質，即應歸屬任職公司營業費用，抑
      或屬原告等業務員之薪資所得，此由台北市調查處及台北
      地方法院檢察署檢察官之認定，可證係法律見解之不同，
      自不可歸責原告，自屬無過失，應不予處罰。
（二）依行政罰法第7條規定，違反行政法上義務之行為，有出
      於故意或過失者，始得處罰，原告依永達公司開立之扣繳
      憑單申報，且以給付總額悉數列報，難謂有過失之情，罰
      鍰自應予撤銷。
 （1）按「納稅義務人已依本法規定辦理結算申報，但對依本法
      規定應申報課稅之所得額有漏報或短報情事者，處以所漏
      稅額2倍以下之罰鍰。」固為所得稅法第110條第1項規定，
      惟按行政罰法第7條第1項規定，倘違反行政法上義務之行
      為，有出於故意或過失者，始應處罰，此參諸司法院釋字
      第275號解釋：「人民違反法律上之義務而應受行政罰之
      行為，法律無特別規定時，雖不以出於故意為必要，仍須
      以過失為其責任條件。但應受行政罰之行為，僅須違反禁
      止規定或作為義務，而不以發生損害或危險為其要件者，
      推定為有過失，於行為人不能舉證證明自己無過失時，即
      應受處罰。」足明。
 （2）又「納稅義務人有左列各項所得者，應由扣繳義務人於給
      付時，依規定之扣繳率或扣繳辦法，扣取稅款，並依第92
      條規定繳納之：二、機關、團體、事業或執行業務者所給
      付之薪資、利息、租金、佣金、權利金、競技、競賽或機
      會中獎之獎金或給與、退休金、資遣費、退職金、離職金
      、終身俸、非屬保險給付之養老金、執行業務者之報酬，
      及給付在中華民國境內無固定營業場所及營業代理人之國
      外營利事業之所得。」為所得稅法第88條第1項第2類規定
      。據此，如納稅義務人因職務上或工作上自機關、團體、
      事業或執行業務者取得之薪資所得，應由該機關、團體、
      事業或執行業務者依相關規定扣繳並通知納稅義務人薪資
      總額，以利納稅義務人申報綜合所得稅，縱自薪資所得中
      有扣付款項之情，應以扣付前之金額通知納稅義務人當年
      度之薪資所得金額，財政部68年5月24日台財稅第33363號
      函釋以：「勞工薪資所得每月扣繳稅款之計算，係以每月
      在職務上或工作上取得之各種收入為所得額，亦即扣繳憑
      單中應填載之（薪資所得）給付總額。其由雇主自上項薪
      資所得中扣付之工會會費、職工福利金、交通費及保險費
      等，於計算扣繳稅款時，不得自薪資所得中減除。」規定
      即明。本件原告依永達公司開立之扣繳憑單申報，且以給
      付總額悉數列報，難謂有過失之情。
 （3）稅務違章案件減免處罰標準第3條第2項規定：「綜合所得
      稅納稅義務人依所得稅法第110條規定應處罰鍰案件，有
      下列情事之一者，免予處罰：一、納稅義務人透過網際網
      路辦理結算申報，其經調查核定短漏報之課稅所得，符合
      下列情形：（二）屬納稅義務人依規定向財政部財稅資料
      中心或稽徵機關查詢，而該機關未能提供之所得資料。」
      及其修正理由第4點：「納稅義務人利用網際網路辦理綜
      合所得稅結算申報，於近年來賡續推動下，納稅義務人普
      遍已有期待渠等依規定向稽徵機關查詢而取得之扣免繳憑
      單、股利憑單等所得資料應屬完整，並據以透過網際網路
      辦理結算申報。倘係因扣繳義務人、營利事業或信託行為
      之受託人未於規定期限內申報或未據實填報等由，造成稽
      徵機關提供之所得資料不完整，從而納稅義務人憑以透過
      網際網路辦理結算申報有短漏報課稅所得情事，似不宜歸
      責於納稅義務人。」足證納稅義務人因扣繳義務人未於規
      定期限內申報或未據實填報扣繳所得者，而納稅義務人就
      扣繳通報之所得業已悉數申報，仍有短漏報課稅所得者，
      難謂納稅義務人有應注意、能注意而不注意之過失，得免
      依所得稅法第110條規定處罰。本件原告依永達公司開立
      之扣繳憑單申報薪資所得，且業以給付總額悉數列報，至
      公務車輛租賃契約由原告與永達公司及租賃公司簽訂，係
      因契約中涉及保管人之權利義務，故原告亦須為立約人，
      於合約上簽名用印，況且租賃標的為公務車輛，為任職公
      司為協助原告等業務員利於業務推展，依財政部規定系爭
      租金支出應屬永達公司之營業費用，要非原告之薪資所得
      ，揆諸前揭說明，難謂有過失之情，應免予處罰。訴願決
      定書第5頁第7行以下所稱「審諸訴願人列名系爭車輛租賃
      合約之使用人，並於合約上簽名用印，可見訴願人對前開
      違章漏稅情節知之甚詳，惟仍漏未合併申報系爭薪資所得
      ，即應受罰」，應有誤解。
（三）行政罰法第24條規定「一行為不二罰」原則，有關系爭車
      輛租金，扣繳義務人（永達公司負責人）業經台北市國稅
      局科處罰鍰，自不應再對原告予以處罰，此亦符前揭免罰
      規定意旨。
 （1）按「一行為違反數個行政法上義務規定而應處罰鍰者，依
      法定罰鍰額最高之規定裁處。但裁處之額度，不得低於各
      該規定之罰鍰最低額（第1項）。前項違反行政法上義務
      行為，除應處罰鍰外，另有沒入或其他種類行政罰之處罰
      者，得依該規定併為裁處。但其處罰種類相同，如從一重
      處罰已足以達成行政目的者，不得重複裁處（第2項）。
      一行為違反社會秩序維護法及其他行政法上義務規定而應
      受處罰，如已裁處拘留者，不再受罰鍰之處罰（第3項）
      。」為行政罰法第24條所規定之一行為不二罰原則，且其
      應具憲法位階。（參諸司法院釋字第604號解釋協同意見
      書「『一行為不二罰原則』又稱『禁止雙重處罰原則』，
      顧名思義，指就人民同一違法行為，禁止國家為多次之處
      罰，其不僅禁止於一行為已受到處罰後，對同一行為再行
      追訴、處罰，也禁止對同一行為同時作多次的處罰。我國
      憲法固然沒有『一行為不二罰原則』的明文，但是從法治
      國家所要求的法安定原則、信賴保護原則以及比例原則均
      可以得出同一行為不能重複處罰的要求。因而，『一行為
      不二罰原則』是一具有憲法位階的原理原則。」）
 （2）另就系爭車輛租金，如歸屬為薪資所得，則按所得稅法第
      114條規定：「扣繳義務人有左列情事之一者，分別依各
      該款規定處罰：一、扣繳義務人未依第88條規定扣繳稅款
      者，除限期責令補繳應扣未扣或短扣之稅款及補報扣繳憑
      單外，並按應扣未扣或短扣之稅額處1倍以下之罰鍰；其
      未於限期內補繳應扣未扣或短扣之稅款，或不按實補報扣
      繳憑單者，應按應扣未扣或短扣之稅額處3倍以下之罰鍰
      。二、扣繳義務人已依本法扣繳稅款，而未依第92條規定
      之期限按實填報或填發扣繳憑單者，除限期責令補報或填
      發外，應按扣繳稅額處20％之罰鍰。但最高不得超過2萬
      元，最低不得少於1千5百元；逾期自動申報或填發者，減
      半處罰。經稽徵機關限期責令補報或填發扣繳憑單，扣繳
      義務人未依限按實補報或填發者，應按扣繳稅額處3倍以
      下之罰鍰。但最高不得超過4萬5千元，最低不得少於3千
      元。三、扣繳義務人逾第92條規定期限繳納所扣稅款者，
      每逾2日加徵1％滯納金。」對扣繳義務人予以處罰，則納
      稅義務人已依扣繳憑單申報，自不宜再對納稅義務人予以
      處罰，以符前揭一行為不二罰原則暨前揭免罰規定。
 （3）扣繳義務人即永達公司負責人業依台北市國稅局97年6月
      13日財北國稅中南綜所一字第0970213435號函規定，補繳
      稅款並補報扣繳憑單，且經台北市國稅局依法就應補繳稅
      款處1倍罰鍰在案，而原告依任職公司掣發之扣繳憑單悉
      數申報所得，而致短漏報課稅所得，難謂非屬同一行為，
      是依前揭一行為不二罰原則，自不應再予處罰，此參諸稅
      捐稽徵法第44條規定：「營利事業依法規定應給與他人憑
      證而未給與，應自他人取得憑證而未取得，或應保存憑證
      而未保存者，應就其未給與憑證、未取得憑證或未保存憑
      證，經查明認定之總額，處5%罰鍰。但營利事業取得非實
      際交易對象所開立之憑證，如經查明確有進貨事實及該項
      憑證確由實際銷貨之營利事業所交付，且實際銷貨之營利
      事業已依法處罰者，免以處罰。」足為本件撤銷之參採。
（四）縱如被告核定有短報薪資所得之情，須依前揭所得稅法第
      110條第1項規定處罰時，漏稅額應參照依該法條第2項核
      定之「補徵應納稅額」計算，准予扣除系爭所得之扣繳稅
      額。
 （1）按「違章情形：短漏報所得屬已填報扣免繳憑單、股利憑
      單及緩課股票轉讓所得申報憑單之所得，且無第三點情形
      者。裁罰金額或倍數：處所漏稅額0.2倍之罰鍰。」為稅
      務違章案件裁罰金額或倍數參考表有關違反所得稅法第11
      0條第1項之相關規定，茲此，本件違章經原告處所漏稅額
      0.2倍之罰鍰，足證被告機關核認系爭短報之薪資所得屬
      已填報扣繳憑單，是按財政部73年9月3日台財稅第59051
      號函釋規定：「（一）已依法辦理結算申報者：1、｛〔
      （申報所得額＋核定應稅免罰所得額＋短漏報所得額）－
      （免稅額＋扣除額）〕×稅率－累進差額｝－抵稅額＝全
      部應納稅額。2、｛〔（申報所得額＋核定應稅免罰所得
      額）－（免稅額＋扣除額）〕×稅率－累進差額｝－抵稅
      額＝申報及核定應稅免罰部分應納稅額。3、全部應納稅
      額－申報及核定應稅免罰部分應納稅額－短漏報所得額之
      扣繳稅額－申報部分經核定之退稅額（不分已否退還）＝
      漏稅額」其「漏稅額」之計算，應得減除「短漏報所得額
      之扣繳稅額」。
 （2）依「五、綜上，納稅義務人經發現短漏報屬應扣繳之課稅
      所得並應依規定裁罰之案件，其漏稅額計算之基準，應以
      鈞部82年11月3日台財稅第821501458號函規定之調查基準
      日短漏報之所得，及已繳納之稅款為計算漏稅額之基準。
      如納稅義務人短漏報之所得於調查基準日前，業經扣繳義
      務人辦理扣繳者，於計算漏稅額時，自得減除系爭短漏報
      所得已繳納之扣繳稅款；否則即不得減除。」固為財政部
      賦稅署96年12月18日台稅一發字第09604554530號函（下
      稱財政部96年函釋）規定，惟按「左列事項應以法律定之
      ：一、憲法或法律有明文規定，應以法律定之者。二、關
      於人民之權利、義務者。三、關於國家各機關之組織者。
      四、其他重要事項之應以法律定之者。」「應以法律規定
      之事項，不得以命令定之。」及「本法所稱行政規則，係
      指上級機關對下級機關，或長官對屬官，依其權限或職權
      為規範機關內部秩序及運作，所為非直接對外發生法規範
      效力之一般、抽象之規定。（第1項）行政規則包括下列
      各款之規定：一、關於機關內部組織、事務之分配、業務
      處理方式、人事管理等一般性規定。二、為協助下級機關
      或屬官統一解釋法令、認定事實、及行政裁量權，而訂頒
      之解釋性規定及裁量基準。（第2項）」分別為中央法規
      標準法第4條、同法第5條及行政程序法第159條規定，是
      以行政規則不應就人民權利義務加以規定，否則即有違法
      律保留原則。
 （3）另按「本法施行前，行政機關依中央法規標準法第7條訂
      定之命令，須以法律規定或以法律明列其授權依據者，應
      於本法施行後2年內，以法律規定或以法律明列其授權依
      據後修正或訂定；逾期失效。」為行政程序法第174條之1
      定有明文，凡規範內容涉及人民之權利義務者，不論係職
      權命令或法規命令，均須依前揭行政程序法第174條之1規
      定，於施行後2年內改以法律規定，或於法律中增列其授
      權依據後修正或重新訂定之，逾期即失其效力，以符租稅
      法律主義，倘行政機關僅以行政命令添加法律所無之限制
      ，即違反租稅法律主義，此參諸關稅法於93年5月5日修正
      公布之增列第18條（原第14條）第4項規定：「依法得減
      免關稅之進口貨物，未依前項第1款規定申請繳納保證金
      而繳稅者，得於貨物進口放行前或放行後4個月內，檢具
      減、免關稅證明文件申請補正及退還其應退之關稅。」其
      立法理由所載：「第4項新增。財政部86年4月17日台財關
      第862000293號函之內容，涉及人民權利義務之免稅規定
      ，爰提升法律位階，於本法中訂定，以符租稅法定主義。
      」即明。復揆諸鈞院94年度簡字第1023號判決：「理由二
      （三）亦足證被告據以駁回原告申請所引之財政部上開函
      令，已涉及人民權利義務，依行政程序法第174條之1規定
      ，應以法律或法律明列授權而訂定命令而行之，財政部於
      行政程序法90年1月1日施行後2年內，未改以法律規定，
      或於法律中增列其授權依據後修正或重新訂定之，則自92
      年1月1日以後，該函令即已失其效力，被告亦不得加以適
      用。」亦有相同見解。
 （4）況所得稅法第110條第1項規定：「納稅義務人已依本法規
      定辦理結算申報，但對依本法規定應申報課稅之所得額有
      漏報或短報情事者，處以所漏稅額2倍以下之罰鍰。」之
      「漏稅額」計算，揆諸同法條第2項規定：「納稅義務人
      未依本法規定自行辦理結算申報，而經稽徵機關調查，發
      現有依本法規定課稅之所得稅者，除依法核定補徵應納稅
      額外，應照補徵稅額，處3倍以下之罰鍰。」已依所得稅
      法第110條第1項規定辦理結算申報者，其「漏稅額」應不
      高於該法條第2項未依規定辦理結算申報所核定之「補徵
      應納稅額」，始符憲法之比例原則。第2項核定之「補徵
      應納稅額」，係依所得稅法第71條第1項前段規定：「納
      稅義務人應於每年5月1日起至5月31日止，填具結算申報
      書，向該管稽徵機關，申報其上一年度內構成綜合所得總
      額或營利事業收入總額之項目及數額，以及有關減免、扣
      除之事實，並應依其全年應納稅額減除暫繳稅額、尚未抵
      繳之扣繳稅額及可扣抵稅額，計算其應納之結算稅額，於
      申報前自行繳納。」計算，得減除尚未抵繳之扣繳稅額，
      是依前揭論理原則，本件係已依法辦理結算申報，其漏稅
      額應參照第2項之計算，准予減除應扣繳稅額。惟前揭財
      政部96年函釋規定將致已申報者計算之「漏稅額」大於未
      申報者計算之「補徵應納稅額」，與憲法之比例原則有悖
      ，依憲法第172條命令不能牴觸憲法或法律原則之法令位
      階規定，應屬無效。
 （5）「行政行為，非有正當理由，不得為差別待遇。」乃行政
      程序法第6條所明定行政法之平等原則，此平等原則係自
      憲法第7條規定而來，即禁止差別待遇原則，換言之，行
      政權之行使，不論在實體上或程序上，相同事件應為相同
      處理，非有合理之正當理由，不得為差別待遇；是對於案
      情相同之案件，應為相同之行政處分，方符行政程序法之
      要求，有最高行政法院93年判字第1611號判例：「事物的
      本質相同者，應作相同的處理，但事物的本質不同時，則
      應作不同的處理，方符合平等原則」益證。經查與本件相
      同案情（台北高等行政法院98年度訴字第1567號），財政
      部台灣省北區國稅局於計算漏稅額時，業依規定扣除系爭
      所得之扣繳稅額並核定在案，迭經復查決定及訴願決定亦
      是認。惟訴願決定書第5頁倒數第4行以下另以「查本件台
      北市國稅局於97年6月13日以財北國稅中南綜所一字第097
      0213435號函，通知永達公司補繳應扣未扣稅款並補報扣
      繳憑單，該公司雖已補繳稅款並補報扣繳憑單，惟係於調
      查基準日（96年4月10日財北國稅審三字第0960217676號
      函請公司提示相關資料）之後」為由，核認原告計算漏稅
      額時，不得減除該已依法繳納之扣繳稅額，顯與前揭行政
      程序法第6條之平等原則及憲法賦予平等權有悖，應予撤
      銷。
（五）綜上所述，永達公司按財政部95年函釋規定，以扣除屬系
      爭車輛租金等營業費用後金額，開立扣繳憑單，原告依該
      扣繳憑單悉數申報薪資所得，實無過失等情。並聲明求為
      判決撤銷訴願決定及原處分。
三、被告則以︰
（一）本件本稅部分業經鈞院99年度簡字第45號判決原告敗訴，
      並經最高行政法院99年度裁字第2069號裁定駁回原告之上
      訴，業已確定。
（二）原告94年度綜合所得稅結算申報，短漏報其及扶養親屬之
      薪資569,400元及利息2,963元等所得合計572,363元，違
      反所得稅法第71條第1項規定，有綜合所得稅結算申報書
      、核定通知書、各類所得扣繳暨免扣繳憑單等資料可稽，
      違章事證足堪認定，況綜合所得稅係採自行申報制，納稅
      義務人有所得即應自行申報，並盡查對之責，俾符合稅法
      之強行規定。永達公司94年度以借租賃車輛之名義，將扣
      取原告之薪資所得569,400元改以租金費用列報，並以扣
      取上開金額後之薪資淨額列報為原告之所得。本件原告擔
      任車輛保管人，實際使用及保管車輛，先由其將車輛保證
      金匯入永達公司帳戶，每月租金則由原告薪資扣取，有公
      務車輛租賃附屬契約及原告親自簽名之公務車輛申請暨扣
      薪同意書可稽，亦為原告所不否認，足證原告對前開違章
      漏稅情節知之甚詳，惟仍故意漏報系爭薪資所得，即應受
      罰，被告依所得稅法按所漏稅額65,454元處0.2倍罰鍰13,
      090元並無不合，應予維持。
（三）又扣繳義務人與納稅義務人為稅法上不同之主體，其義務
      性質亦有不同，對其處罰之目的及手段亦有不同考量，尚
      無違背一事不二罰之原則。
（四）至原告主張永達公司已依法繳納之扣繳稅額5,694元於計
      算漏稅額時應予減除乙節，經查台北市國稅局中南稽徵所
      於97年6月13日以財北國稅中南所綜一字第097213435號函
      通知永達公司補繳應扣未扣稅款並補報扣繳憑單，該公司
      雖已補繳稅款並補報扣繳憑單，惟補辦扣繳稅款顯係於調
      查基準日之後，於計算漏稅額時，依財政部96年函釋意旨
      ，不得減除短報所得已繳納之扣繳稅款等語，資為抗辯。
      並聲明求為判決駁回原告之訴。
四、本件事實概要欄所載之事實，為兩造所不爭執，並有原告94
    年度綜合所得稅結算申報書、被告核定通知書、裁處書、復
    查決定書及訴願決定書附原處分卷可稽，應堪認定。本件兩
    造之爭點為：原告94年度綜合所得稅結算申報，是否有漏報
    取自永達公司薪資所得？被告所為之裁罰處分是否合法？茲
    分述如下：
（一）按「個人之綜合所得總額，以其全年下列各類所得合併計
      算之：．．．第3類：薪資所得：凡公、教、軍、警、公
      私事業職工薪資及提供勞務者之所得：1、薪資所得之計
      算，以在職務上或工作上取得之各種薪資收入為所得額。
      2、前項薪資包括：薪金、俸給、工資、津貼、歲費、獎
      金、紅利及各種補助費。但為雇主之目的，執行職務而支
      領之差旅費、日支費及加班費不超過規定標準者，及依第
      4條規定免稅之項目，不在此限。」「納稅義務人應於每
      年5月1日起至5月31日止，填具結算申報書，向該管稽徵
      機關，申報其上1年度內構成綜合所得總額或營利事業收
      入總額之項目及數額，以及有關減免、扣除之事實，並應
      依其全年應納稅額減除暫繳稅額、尚未抵繳之扣繳稅額及
      可扣抵稅額，計算其應納之結算稅額，於申報前自行繳納
      。」及「納稅義務人已依本法規定辦理結算申報，但對依
      本法規定應申報課稅之所得額有漏報或短報情事者，處以
      所漏稅額2倍以下之罰鍰。」分別為行為時所得稅法第14
      條第1項第3類第1款及第2款、第71條第1項及第110條第1
      項所明定。又98年5月27日修正所得稅法第110條第1項規
      定：「納稅義務人已依本法規定自行辦理結算、決算或清
      算申報，但對依本法規定應申報課稅之所得額有漏報或短
      報情事者，處以所漏稅額2倍以下之罰鍰。」查98年5月27
      日修正將原定要件「已依本法規定自行辦理結算申報」，
      變更為「已依本法規定自行辦理結算、決算或清算申報」
      ，然就結算申報要件及罰鍰倍數均未變更，是就結算申報
      部分並無新舊法比較問題。次按「綜合所得稅納稅義務人
      依所得稅法第110條規定應處罰鍰案件，有下列情事之一
      者，免予處罰：1、納稅義務人透過網際網路辦理結算申
      報，其經調查核定短漏報之課稅所得，符合下列情形：（
      1）屬扣繳義務人、營利事業或信託行為之受託人依法應
      彙報稽徵機關之各類所得扣繳暨免扣繳憑單．．．之所得
      資料。（2）屬納稅義務人依規定向財政部財稅資料中心
      或稽徵機關查詢，而該機關未能提供之所得資料。．．．
      前項第1款規定自95年度綜合所得稅結算申報案件適用之
      。」及「納稅義務人、扣繳義務人、代徵人、代繳人有下
      列情事之一者，不適用本標準減輕或免予處罰：．．．2
      、故意違反稅法規定者。」復為稅務違章案件減免處罰標
      準第3條第2項第1款、第3項及第24條第2款所規定。
（二）復按行政訴訟法第213條規定：「訴訟標的於確定之終局
      判決中經判裁判者，有確定力。」而對課稅處分提起撤銷
      訴訟，該處分之合法性為撤銷訴訟訴訟標的之內容，如撤
      銷訴訟經法院實體判決認課稅處分並無違法而確定者，課
      稅處分之合法性已有實質確定力，該撤銷訴訟之當事人均
      應受其拘束，後訴訟法院亦應以該確定判決為基礎作成判
      決，不能為相反於該確定判決內容之判斷，此即撤銷訴訟
      判決既判力。本件原告94年度綜合所得稅結算申報，經被
      告依台北市調查處及台北市國稅局通報及查得資料，查獲
      原告漏報取自永達公司薪資所得569,400元及受扶養親屬
      鄭仙助利息所得2,963元，乃歸併核定原告當年度綜合所
      得總額1,287,858元，所得淨額1,016,310元，發單補徵稅
      額19,186元。原告就核定取自永達公司薪資所得本稅部分
      不服，循序提起行政救濟，業經本院99年度簡字第45號判
      決原告敗訴，並經最高行政法院99年度裁字第2069號裁定
      駁回原告之上訴確定，是關於原告取自永達公司薪資所得
      569,400元，應補徵稅額19,186元之課稅處分已確定，而
      具實質確定力。原告應受其拘束，本件裁罰處分係以該課
      稅處分為據，即應以該確定判決具既判力之課稅處分為基
      礎作成判決，不能為相反於該確定判決內容之判斷，是原
      告關於永達公司569,400元非薪資所得主張，即不得再為
      相反之認定。從而，原告關於此部分之爭執，均不再贅述
      。
（三）另按綜合所得稅係採自行申報制，有所得即應申報，人民
      有依法律納稅之義務自應注意使之符合稅法之強行規定。
      本件原告於系爭年度既有領受系爭薪資所得，即應依所得
      稅法第71條規定辦理申報，茲原告未就實際所得申報，已
      構成客觀之違章事實，且原告係與永達公司共同完成上開
      規避稅賦之行為，主觀上難認無故意。再者，原告列名系
      爭車輛租賃合約之保管人，並於合約上簽名用印，對於系
      爭所得原告亦不能諉為不知，該年度申報綜合所得稅時，
      倘對於申報法律之適用及解釋產生疑義時，亦非不可向相
      關專業機構及人員查詢，並於獲得正確及充分之資訊後申
      報，是原告漏報之行為，尚非不可避免，足認原告應注意
      並能注意，卻疏未注意，難謂其主觀上無違反所得稅法第
      110條第1項規定之過失責任，則縱原告主張其並無漏稅之
      故意，亦難卸免過失之責。從而被告按所漏稅額裁處罰鍰
      ，經核並無不合。
（四）依首揭所得稅法第110條第1項規定，係明定納稅義務人雖
      自行辦理結算申報，但對應申報課稅之所得額有漏報或短
      報情事者，按漏稅額裁處罰鍰。職故，漏稅漏章行為在納
      稅義務人漏未申報時，其漏稅額已確定，是縱在事後扣繳
      義務人補扣繳，亦未能解免已成立之違章行為。此由前揭
      所得稅法第71條第1項規定：「納稅義務人應於每年5月1
      日起至5月31日止，填具結算申報書，向該管稽徵機關，
      申報其上1年度內構成綜合所得總額或營利事業收入總額
      之項目及數額，以及有關減免、扣除之事實，並應依其全
      年應納稅額減除暫繳稅額、尚未抵繳之扣繳稅額及可扣抵
      稅額，計算其應納之結算稅額，於申報前自行繳納。」明
      文以納稅義務人申報時之「暫繳稅額」「尚未抵繳之扣繳
      稅額」及「可扣抵稅額」為計算基礎，益可得知。本件原
      告漏稅違章行為在永達公司補辦扣繳前已成立，其漏稅額
      亦已確定，是縱永達公司補辦扣繳稅款及扣減原告初核補
      納之稅款，亦不得予以減除。準此，財政部96年函釋謂：
      「五、綜上，納稅義務人經發現短漏報屬應扣繳之課稅所
      得並應依規定裁罰之案件，其漏稅額計算之基準，應以．
      ．．82年11月3日台財稅第821501458號函規定之調查基準
      日短漏報之所得，及已繳納之稅款為計算漏稅額之基準。
      如納稅義務人短漏報之所得於調查基準日前，業經扣繳義
      務人辦理扣繳者，於計算漏稅額時，自得減除系爭短漏報
      所得已繳納之扣繳稅款；否則即不得減除。」乃本於上開
      所得稅法所作當然解釋，為財政部所作之解釋性行政規則
      ，未逾法律規定意旨，尚無違背。再者，該函釋僅解釋法
      規原意，非職權命令，自無行政程序法第174條之1之逾期
      失效問題。查訴外人永達公司於台北市國稅局97年6月13
      日財北國稅中南綜所一字第0970213435號函通知補繳應扣
      未扣稅款並補報扣繳憑單時，雖已補繳稅款並補報扣繳憑
      單在案，惟永達公司補辦扣繳稅款係於進行調查日96年4
      月10日（台北市國稅局96年4月10日財北國稅審三字第096
      0217676號函請公司提示相關資料日）之後，本件計算漏
      稅額時，自不得減除短報所得已繳納之扣繳稅款，則縱本
      件稅額經扣抵永達公司補辦扣繳之稅款及扣減原告初核補
      納之稅款，然原告漏稅違章行為在永達公司補辦扣繳前已
      成立，其漏稅額自已確定，被告據此裁罰，尚無違誤。原
      告亦不得執台北高等行政法院98年度訴字第1567號事件，
      主張不法之平等。又原告主張本件已處罰扣繳義務人，基
      於一行為不二罰原則，不應再就扣繳稅額計算罰鍰云云；
      查扣繳義務人未依規定扣繳稅款與所得人漏報所得係屬二
      事，二者違章主體不同；另未依規定扣繳稅款係依所得稅
      法第114條規定處罰，而所得人漏報所得係依同法第110條
      規定處罰，二者處罰之法律依據亦不同，原告主張本件處
      罰違反一行為不二罰原則云云，同非可採。此外，本件情
      形與稅捐稽徵法第44條規定，同無關涉，原告主張應予採
      參，尚乏所據。另原告爭執應依稅務違章案件減免處罰標
      準第3條第2項得免予處罰云云。然查，該處罰標準第24條
      第2款規定，故意違反稅法規定者，不得適用免罰之規定
      ，本件申請人明知有該所得，仍故意漏報，自不得免罰。
      縱原告屬過失，然依該處罰標準第3條第2項第1款規定，
      係自95年度綜合所得稅結算申報案件適用之，本件94年度
      綜合所得稅結算案件，自無前揭處罰標準之適用。
五、綜上所述，原告之主張，並無可採。被告以原告漏報取自永
    達薪資所得569,400元，並漏報受扶養親屬鄭仙助利息所得
    2,963元等所得，乃歸課核定原告當年度綜合所得總額為1,
    287,858元，補徵應納稅額108,323元，並按所漏稅額65,454
    元處0.2倍罰鍰13,090元。核無違誤，復查及訴願決定遞予
    維持，亦無不合。原告徒執前詞，訴請撤銷，為無理由，應
    予駁回。又本件事證已臻明確，兩造其餘攻擊防禦方法，均
    核與本件判決結果不生影響，爰不一一論述，附此敘明。另
    本件係適用簡易訴訟程序，爰不經言詞辯論逕為判決。
六、據上論結，本件原告之訴為無理由，依行政訴訟法第233條
    第1項、第236條、第98條第1項前段，判決如主文。
中    華    民    國    99    年    11    月    22    日
              高雄高等行政法院第四庭
                              法  官  蘇  秋  津
以上正本係照原本作成。
如不服本判決，應於送達後20日內，向本院提出上訴狀並表明上
訴理由，如於本判決宣示後送達前提起上訴者，應於判決送達後
20日內補提上訴理由書（須按他造當事人人數附繕本）。
中    華    民    國    99    年    11    月    22    日

                              書記官  洪  美  智
附註：
行政訴訟法第235條（第1項、第2項）：
對於適用簡易程序之裁判提起上訴或抗告，須經最高行政法院之
許可。
前項許可，以訴訟事件所涉及之法律見解具有原則性者為限。

司法院資訊處製作；財團法人民間司法改革基金會備份。
